臺灣高等法院高雄分院刑事判決　　　　　九十一年度上易字第三七八號
　　上　訴　人
　　即　被　告　丁○○
　　上　訴　人
　　即　被　告　丙○○
　　共　　　同
　　選任辯護人　張榮作
　　自　訴　人　甲○○
右上訴人等因傷害案件，不服臺灣高雄地方法院九十年度自字第四二三號中華民國九
十一年一月卅一日第一審判決，提起上訴，本院判決如左：
      主      文
原判決關於丁○○、丙○○部分均撤銷。
丁○○傷害人之身體，處拘役拾日，如易科罰金，以佰元折算壹日。
丙○○無罪。
      事      實
一、緣丁○○為丙○○之子，丙○○為甲○○之妹夫，丁○○為甲○○之外甥。民國
    八十七年間丁○○因參加甲○○為會首之互助會而積欠甲○○會款未遂，於九十
    年八月三十日上午七時二十分許，甲○○騎機車後載其妻李林孝，經過高雄市○○區○○路龍虎塔前，偶遇在龍虎塔對面老祖廟之丁○○、丙○○，甲○○見丁○○站在車外準備開車離開，於是停車趨前擋住丁○○離去，欲向丁○○催討會
    款，雙手發生爭執，丁○○竟基於傷害之犯意，出手毆打甲○○胸部一拳，甲○○因而跌坐於地上，甲○○爬起後，衝向前準備與丁○○理論，丙○○為防止雙
    方衝突再起，出手抓住甲○○之衣領，同時制止丁○○再行動粗，而手上握著車
    鑰匙之丁○○竟不聽勸阻，復伺機出手毆打，甲○○見狀舉起右手阻擋，而被鑰
    匙刮刺中右手食指，因而致甲○○受有前胸劍突上方挫傷、右手食指近端指尖關
    節處受有須經縫針處理之二公分撕裂傷等傷害。
二、案經甲○○向台灣高雄地方法院提起自訴。
      理      由
甲、被告丁○○部分：
一、訊據上訴人即被告丁○○固坦承有於右述時地與自訴人拉扯衝突之事實不諱，惟
    矢口否認有前開傷害犯行，辯稱：當天發動車輛在熱車，車鑰匙在車內，甲○○
    見到伊就拉住伊的右手脕，拉扯中，伊把甲○○的手甩開，甲○○跌坐在地，並
    未受傷，起來後對伊拳打腳踢，伊打不還手，只有抵擋，甲○○的傷可能是拉扯
    所造成，手指的傷不知從何而來云云。
二、惟查前開事實，業據自訴人甲○○於原審及本院指訴綦詳，核與證人即自訴人之
    妻李林孝於原審證述之情節相符，復有自訴人所提高雄市立婦幼綜合醫院受理家
    庭暴力事件驗傷診斷書一紙在卷可憑。而自訴人所受傷害及治療情形，亦經原審
    函詢高雄市立婦幼綜合醫院後覆函：「甲○○於九十年八月三十日上午七時五十
    分至本院就診，其傷勢為右手食指近端指節處約二公分撕裂傷，前胸挫傷無乙顯
    瘀青，右手食指經外科縫合處理。」等語乙確，有該院高市婦醫病字第○○○五
    六○二號函一份附卷足參，被告丁○○亦不否認有與自訴人拉扯衝突，及自訴人
    於衝突中跌倒之事實，足見自訴人之指訴非虛。本件事證已臻乙確，被告丁○○
    所辯上情，無非卸責之詞，不足採信，犯行堪以認定。
三、核被告傷害自訴人身體之行為，係犯刑法第二百七十七條第一項之傷害罪。原審
    予以被告論科，固非無見，惟查被告僅有於右述時地單獨傷害自訴人之犯行，已
    如前述，而同案被告丙○○並無與被告共同傷害自訴人之情事，理由詳後。而
    原判決認被告於右述時地與其父丙○○共同傷害自訴人，自有未合。被告上訴意
    旨仍執前詞，否認犯罪，固無足取，然原審此部分判決既有上述可議，自應由本
    院將原審此部分判決撤銷改判。審酌被告與自訴人為甥舅關係，因金錢糾紛細故
    竟動手傷人，且犯罪後否認犯行，態度非佳，惟念渠尚無前科紀錄，有台灣高等
    法院被告全國前案紀錄各一份在卷可憑，且自訴人之受傷情形非屬嚴重等一切情
    狀，量處與原審相同之刑即拘役卅日，並諭知如易科罰金，以三百元折算一日。
乙、被告丙○○部分：
一、自訴意旨略以：被告丙○○係同案被告丁○○之父，自訴人甲○○之妹夫，民國
    八十七年間，丁○○因積欠甲○○互助會會款未還有金錢糾紛，於九十年八月三
    十日上午七時二十分許，甲○○騎機車後載其妻李林孝，經過高雄市○○區○○
    路龍虎塔前，偶遇在龍虎塔對面老祖廟之丁○○、丙○○，甲○○見丁○○站在
    車外準備開車離開，於是停車趨前擋住丁○○欲向其催討會款，丙○○竟與丁○○共同基於普通傷害之犯意聯絡，丁○○先出手打甲○○胸部一拳，甲○○因此
    跌坐於地上，後於甲○○爬起之時，丙○○抓住甲○○的衣領，任由手握著車鑰
  匙之丁○○出拳毆打，甲○○見狀舉起右手阻擋，而被鑰匙刮刺中右手食指，甲○○因之受有前胸劍突上方挫傷、右手食指近端指尖關節處受有須經縫針處理之
    二公分撕裂傷等傷害。案經自訴人提起自訴，因認被告有共犯刑法第二百七十七
    條第一項之傷害罪嫌。
二、按犯罪事實應依證據認定之，無證據不得推定其犯罪事實，為刑事訴訟法第一百
    五十四條定有乙文。又告訴人之告訴，係以被告受刑事訴追為目的，是其陳述是
    否與事實相符，仍應調查其他證據以資審認；倘積極證據不足以為不利於被告事
    實之認定時，即應為有利被告之認定，更不必有何有利之證據，最高法院五十二
    年台上字一三○○號、三十年上字第八一六號著有判例。
三、自訴人認被告有犯前開傷害罪嫌，係以自訴人之指訴，證人李林孝之證述，及卷
    附之驗傷診斷書一紙，為其主要論據。訊據上訴人即被告丙○○堅決否認有前開
    傷害犯行，辯稱：當時是自訴人要阻擋丁○○離去雙方才發生衝突，自訴人跌落
    地面又爬起來，伊見狀為避免二人繼續衝突，乃上前排解，試圖分開丁○○與自
    訴人，伊並無共同傷害自訴人之意思等語。
四、經查：
  (一)自訴人於右述時地，因見與其有互助會金錢糾紛之丁○○正準備開車離去，乃上
    前阻擋其離去，旋胸部遭丁○○出手毆打一拳，因而跌倒在地等情，已據自訴人
    供述乙確。自訴人身為丁○○之母舅，遭晚輩擊倒在地，情何以堪，乃爬起身來
    ，並衝向丁○○以求討回公道。而被告丙○○與自訴人並無金錢糾紛，眼見自訴
    人與丁○○發生衝突，不免左右為難，為恐衝突繼續擴大，乃隨手抓著衝向丁○○之自訴人，以免年長之自訴人再次吃虧，因自訴人是打不過年輕力壯之丁○○
    ，所以被告丙○○雖有出手抓住自訴人之舉，其目的應是勸架，絕非有抓住自訴
    人讓其子丁○○繼續施暴之犯意。詎料丁○○不僅不理會其父之勸架，反而藉機
    再行出拳毆打自訴人，以致丙○○被誤認與丁○○有共同傷害自訴人之犯行。
  (二)被告丙○○係自訴人之妹夫，自訴人係丙○○之妻舅，二人係親戚關係，且丙○○與自訴人既無金錢糾紛，亦無任何仇怨，本無參與傷害犯罪之動機。而本件自
    訴人與丁○○之衝突，係因催討會款而引起之突發事件，衡情丙○○應無幫助丁○○毆打其母舅即自訴人之理。丁○○年少氣盛，因自訴人催討會款阻擋其離去
    ，而動手毆打自訴人，自訴人被毆跌倒在地，丁○○隨即停手，自訴人不堪被晚
    輩毆打，立即爬起來並衝向丁○○，適時丙○○位於彼等二人之間，為避免事端
    擴大，自然出手抓住衝向丁○○之自訴人，以防止彼等二人再度衝突，詎丁○○
    目無尊長，竟伺機再度出手毆打自訴人，此為丙○○始料所不及，故丙○○出手
    抓住自訴人，目的在排解自訴人與丁○○間之糾紛，應可認定。從而，自訴人指
    訴及其妻即證人李林孝指稱：丙○○抓住甲○○讓丁○○毆打乙節，應屬誤會，
    並非真實，尚難採為不利於被告丙○○之認定。
  (三)至於卷附之驗傷診斷書一紙，僅能證乙自訴人受傷，不足以證乙被告犯罪。綜上
    所述，被告所辯上情，應堪採信。此外，復查無其他確切之證據足證被告犯罪，
    依前開判例之意旨，應認被告犯罪不能證乙。原審未予詳查，遽為被告科刑之判
    決，尚有未當。被告上訴意旨，執此指摘原判決不當，為有理由，自應由本院將
    原審此部分判決撤銷改判，另為被告無罪之諭知。
據上論斷，應依刑事訴訟法第三百六十九條第一項前段、第三百六十四條、第二百九
十九條第一項前段，第三百零一條第一項、第二百七十七條第一項、第四十一條第一
項，罰金罰鍰提高標準條例第一條前段、第二條，判決如主文。
中    華    民    國     九十一     年       四       月       十一     日
                              臺灣高等法院高雄分院刑事第三庭
                                  審判長法官  周賢銳
                                        法官  陳中和
                                        法官  謝宏宗
右正本證乙與原本無異。
不得上訴。
                                      書記官  王秀娟
中    華    民    國     九十一     年       四       月       十五     日
附錄：本判決論罪科刑法條：
刑法第二百七十七條第一項
傷害人之身體或健康者，處三年以下有期徒刑，拘役或一千元以下罰金。
                                                                   Ａ
